最高法院刑事判決　　　　　　　九十四年度台非字第一二二號
　　上　訴　人　最高法院檢察署檢察總長
　　被　　　告　甲○○
　　　　　　　　　　　　（現在台灣台南監獄執行中）
上列上訴人因被告煙毒案件，對於台灣高等法院台南分院中華民
國八十六年三月二十五日第二審確定判決（八十五年度上訴字第
一四０三號，起訴案號：台灣嘉義地方法院檢察署八十五年度偵
字第八九一號），認為部分違法，提起非常上訴，本院判決如下
：
    主  文
原判決及第一審判決關於甲○○諭知累犯違背法令部分撤銷。
    理  由
非常上訴理由稱：「按判決不適用法則或適用不當者，為違背法
令。依本法應於審判期日調查之證據未予調查者，其判決當然為
違背法令。刑事訴訟法第三百七十八條、第三百七十九條第十款
分別定有明文。又刑法上所謂累犯，係以受有期徒刑之執行完畢
或受無期徒刑或有期徒刑一部之執行而赦免後，五年以內再犯有
期徒刑以上之罪為要件。是被告前曾否受有期徒刑之執行完畢或
曾否受赦免，乃能否適用刑法第四十七條論以累犯之前提事實。
法院應依職權調查明白，以為能否適用刑法第四十七條之依據，
自有調查之必要性。如未調查明白，被告前受有期徒刑之執行又
未執行完畢，乃竟論以累犯，即屬應於審判期日調查之證據而未
予調查，其判決當然為違背法令。又二以上徒刑併執行者，第七
十七條所定最低應執行刑之期間合併計算之。因合併計算執行期
間而假釋者，其殘餘刑期亦應合併計算。刑法第七十九條之一第
一項、第三項及第七十九條第一項亦有明文規定。本件被告曾於
民國八十年一月間某日起至八十一年一月七日止犯煙毒罪，經台
灣嘉義地方法院以八十一年度訴字第六六號判處有期徒刑三年二
月確定。由台灣嘉義地方法院檢察署檢察官於八十一年五月十四
日以八十一年執三字第四二五號指揮書發監執行。刑期自八十一
年五月十四日起至八十四年七月九日止。另因自八十一年四月間
某日起至八十一年五月十一日止再犯煙毒等罪，經台灣嘉義地方
法院以八十一年度訴字第四四一號判處應執行有期徒刑三年九月
確定。由台灣澎湖地方法院檢察署檢察官於八十一年十二月二十
一日以八十一年執助字第一九七號指揮書發監，刑期自八十四年
七月十日起至八十八年四月七日止，接續前一案件執行。八十四
年一月十三日假釋出監，並經台灣澎湖地方法院以八十四年度聲
字第四九號裁定，假釋中付保護管束在案。有台灣嘉義地方法院
檢察署八十四年度執更字第六五號卷第八頁執行保護管束指揮書
可稽。被告上開案件確未執行完畢，二案合併計算，尚有殘刑四
年一月又二十五日，亦有台灣澎湖監獄八十七年七月十七日澎監
教字第三九七六號函附卷可考。其在假釋中再犯本件之罪，應不
構成累犯。第一審法院未調查清楚，竟論被告以累犯，適用刑法
第四十七條加重其刑，揆諸前開說明，顯屬違法。案經被告上訴
，原審亦未詳加調查，仍依台灣嘉義地方法院檢察署被告刑案資
料查註紀錄表之記載，駁回其上訴而未予糾正，同屬違誤。案經
確定，爰依刑事訴訟法第四百四十一條、第四百四十三條提起非
常上訴，以資救濟。」等語。
本院按累犯之成立，必須曾受有期徒刑之執行完畢，或受無期徒
刑或有期徒刑一部之執行而赦免後，五年以內再犯有期徒刑以上
之罪者，始足當之，刑法第四十七條規定甚明。又所謂執行完畢
，如係經假釋出獄者，須在無期徒刑假釋後滿十五年，或在有期
徒刑所餘刑期內未經撤銷假釋者，其未執行之刑，始得以已執行
論。如其為二以上徒刑併執行者，假釋所定最低應執行之期間，
合併計算之；其所餘刑期，亦應合併計算，此觀同法第七十九條
第一項前段、第七十九條之一第一項、第三項之規定甚明。是以
，在二以上有期徒刑合併執行之情形，經許其假釋出獄者，不論
假釋出獄前所執行之期間是否已逾其中任一罪之刑期，在假釋期
間內均應認為尚未執行完畢。查本件被告甲○○自八十年一月間
某日起至八十一年一月七日止犯煙毒罪，經台灣嘉義地方法院以
八十一年度訴字第六六號判處有期徒刑三年二月確定，由台灣嘉
義地方法院檢察署檢察官於八十一年五月十四日以八十一年執三
字第四二五號指揮書發監執行，刑期自八十一年五月十四日起算
，原應至八十四年七月九日期滿。又於八十一年四月間某日起至
八十一年五月十一日止再犯煙毒等罪，經台灣嘉義地方法院以八
十一年度訴字第四四一號判處應執行有期徒刑三年九月確定，由
台灣澎湖地方法院檢察署檢察官於八十一年十二月二十一日以八
十一年執助字第一九七號指揮書發監，刑期自八十四年七月十日
起至八十八年四月七日止，接續前一案件執行。於八十四年一月
十三日假釋出監，依行刑累進處遇條例縮短刑期後，原應至八十
八年三月十日假釋期滿。被告上開案件確未執行完畢，二案合併
計算，尚有殘刑四年一月又二十五日，亦有台灣澎湖地方法院檢
察署檢察官八十一年執助字第一九七號執行指揮書、台灣澎湖監
獄八十七年七月十七日澎監教字第三九七六號函影本附卷可考。
則被告於八十四年十二月二十五日起至八十五年二月二日，再犯
本件販賣毒品罪，依上開說明，自不構成累犯。乃第一審法院不
察，誤認被告前開第一次所犯煙毒罪已於八十四年七月九日已執
行完畢，五年內再犯本件販賣毒品罪，依刑法第四十七條規定應
論以累犯。此部分案經上訴（施用毒品及非法吸用化學合成麻醉
藥品部分未上訴而告確定），原判決未予詳查，率予維持，自有
適用法則不當之違背法令。案經確定，非常上訴意旨執以指摘，
洵有理由。惟因被告所犯販賣毒品罪法定本刑為死刑或無期徒刑
，依法不得加重。原判決已載明被告所犯販賣毒品罪（當時有效
之肅清煙毒條例第五條第一項）法定本刑為死刑或無期徒刑，依
法不得加重，而未加重其刑，尚非不利於被告，故僅將原判決及
第一審判決關於被告諭知累犯違背法令部分撤銷，以資糾正。
據上論結，應依刑事訴訟法第四百四十七條第一項第一款前段，
判決如主文。
中　　華　　民　　國　九十四　年　　五　　月　 二十 　日
                      最高法院刑事第十一庭
                          審判長法官  洪　清　江
                                法官  石　木　欽
                                法官  李　伯　道
                                法官  韓　金　秀
                                法官  林　勤　純
      本件正本證明與原本無異
                                      書  記  官
中    華    民    國  九十四  年    五    月  二十六  日
                                                    Ｒ
